臺灣桃園地方法院宣示判決筆錄　　　　　 96年度訴字第823號
公　訴　人　臺灣桃園地方法院檢察署檢察官
被　　　告　甲○○
指定辯護人　本院公設辯護人　林銘宏
上列被告因違反毒品危害防制條例案件，於中華民國九十六年七
月二十七日下午五時許，在本院第一法庭宣示判決，出席職員如
下：
　　　　　法　官　袁雪華
　　　　　書記官　邱仲騏
　　　　　通　譯
法官起立朗讀判決主文、犯罪事實要旨、處罰條文、附記事項，
及告以上訴限制、期間並提出上訴狀之法院，且諭知記載其內容
：
一、主  文：
    甲○○施用第一級毒品，處有期徒刑玖月，減為有期徒刑肆
    月又拾伍日，如易科罰金，以銀元參佰元即新臺幣玖佰元折
    算壹日。
二、犯罪事實要旨：
  (一)甲○○前於民國八十六年間因施用第二級毒品案件，經臺灣
    高等法院裁定送觀察勒戒、強制戒治，後因裁定停止戒治並
    交付保護管束期滿未經撤銷，視為強制戒治執行完畢，該次
    施用毒品犯行，並經臺灣高等法院以八十七年度上訴字第五
    二一九號判決免刑確定；復於九十三年十二月間某日起至九
    十四年二月二十二日止（即前開強制戒治執行完畢後五年內
    ），因連續施用第一級、第二級毒品案件，經本院以九十四
    年度訴字第一一０八號，分別判處有期徒刑六月、二月，並
    定應執行刑為有期徒刑七月確定後，於九十六年一月二日入
    監執行，尚未執行完畢（不構成累犯）。
  (二)詎甲○○仍不知悛悔，基於施用第一級毒品海洛因之犯意，
    於九十四年十二月十八日某時許（起訴書誤載為九十五年）
    ，在桃園縣桃園市○○○街六十二號四樓住處內，以注射針
    筒注射於血管之方式，施用第一級毒品海洛因一次，嗣於九
    十四年十二月十九日下午三時三十分許，在桃園縣桃園市○
    ○街一八三巷八號前之車號九Ｇ－八二九一號自用小客車內
    為警查獲始查悉上情。
三、處罰條文：
    毒品危害防制條例第十條第一項，修正後刑法第二條第一項
    前段、第十一條前段，修正前刑法第四十一條第一項前段，
    修正前罰金罰鍰提高標準條例第二條，中華民國九十六年罪
    犯減刑條例第二條第一項第三款、第七條、第九條。
四、附記事項：
  (一)按九十二年七月九日新修正之毒品危害防制條例刪除二犯及
    三犯之規定，一改修法前繁雜之處遇程序，僅將施用毒品者
    簡化區分為初犯、再犯，並認施用毒品者係屬病患性犯人，
    以觀察、勒戒戒除其身癮，並以強制戒治去除其心癮。經觀
    察、勒戒或強制戒治執行完畢釋放後，若係五年後再犯該條
    例第十條施用毒品罪者，與同條例第二十條第一項、第二項
    關於「初犯」之處理方式相同，檢察官應先聲請法院裁定令
    被告入勒戒處所觀察、勒戒，並視有無繼續施用毒品傾向，
    決定應予釋放、為不起訴之處分，或應聲請法院裁定令入勒
    戒處所強制戒治；若係五年內「再犯」同條例第十條施用毒
    品罪者，依同條例第二十三條第二項規定，檢察官則應依法
    追訴。觀諸該條例第二十條第三項之修正理由：「觀察、勒
    戒或強制戒治五年後再犯者，顯見前所實施之觀察、勒戒或
    強制戒治已足以遮斷其施用毒品之癮，為期自新及協助其戒
    除毒癮，對此五年後再犯者，爰明定仍適用初犯之規定，先
    經觀察、勒戒、強制戒治之程序。」及同條例第二十三條第
    二項之修正理由：「為配合簡化施用毒品犯之刑事處遇程序
    ，並鑑於經觀察、勒戒或強制戒治執行完畢釋放後五年內再
    犯者，其再犯率甚高，原據以實施之觀察、勒戒及強制戒治
    既已無法收其實效，自應施以刑事處遇。」顯然如施用毒品
    者係前經觀察、勒戒或強制戒治等治療程序執行完畢五年後
    ，始再施用毒品之「初犯」，因前所執行之觀察、勒戒或強
    制戒治已足收戒除毒癮之效，自應重新執行觀察、勒戒或強
    制戒治等治療程序，並於治療程序執行完畢後，由檢察官為
    不起訴處分，毋庸對之追訴處罰；反之，在「再犯」之情形
    ，因其先前所為治療程序顯未能收戒斷毒癮之效，且考量施
    用毒品者之再犯率偏高，乃簡化其刑事處遇程序，而逕予追
    訴處罰，不再施以治療程序。參酌上開立法理由，修正毒品
    危害防制條例就施用毒品者，祇於「初犯」及「五年後再犯
    」二種情形，有其追訴條件之限制，即須於初犯經觀察、勒
    戒或強制戒治釋放後，五年內均無施用毒品之行為，始能認
    其前所實施之觀察、勒戒或強制戒治已足遮斷毒癮，而得於
    五年後再犯時，再予適用初犯之規定，重行觀察、勒戒等程
    序。倘五年內已經再犯，被依法追訴處罰，縱其第三次（或
    第三次以上）施用毒品之時間在初犯釋放五年以後，即與「
    五年後再犯」之情形有別，且因已於「五年內再犯」，顯見
    其再犯率甚高，原實施觀察、勒戒或強制戒治，已無法收其
    實效，而無五年戒斷期之存在，自無再經觀察、勒戒及強制
    戒治之必要，應由檢察官逕行起訴，始符新法修正之本旨（
    最高法院九十五年度臺非字第五九號、第六五號判決意旨參
    照）。查被告本件施用毒品犯行非屬「初犯」及「五年後再
    犯」之情形，依上開說明，自應逕予以論罪科刑。
  (二)扣案之注射針筒一支非被告所有（見偵查卷第五十八頁筆錄
    ），本院無從宣告沒收。
五、協商判決除有刑事訴訟法第四百五十五條之四第一項第一款
    於本訊問程序終結前，被告撤銷協商合意或檢察官撤回協商
    聲請者；第二款被告協商之意思非出於自由意志者；第四款
    被告所犯之罪非第四百五十五條之二第一項所定得以協商判
    決者；第六款被告有其他較重之裁判上一罪之犯罪事實者；
    第七款法院認應諭知免刑或免訴、不受理者情形之一，及違
    反同條第二項「法院應於協商合意範圍內為判決；法院為協
    商判決所科之刑，以宣告緩刑或二年以下有期徒刑、拘役或
    罰金為限」之規定者外，不得上訴。
六、如有前項得上訴之情形者，得自收受判決送達之日起十日內
    ，向本院提出上訴書狀，上訴於第二審法院。
中　　華　　民　　國　　96　　年　　7 　　月　　27　　日
                                  書記官　邱仲騏
                                  法　官　袁雪華
上正本證明與原本無異。
                                  書記官　邱仲騏
中　　華　　民　　國　　96　　年　　7 　　月　　27　　日
附錄本案論罪科刑之法條：
毒品危害防制條例第10條第1項
施用第一級毒品者，處 6 月以上 5 年以下有期徒刑。
